臺灣彰化地方法院交通事件裁定　　　　100年度交聲字第411號
原處分機關　交通部公路總局臺中區監理所彰化監理站
異　議　人
即受處分人　洪晉琦
上列異議人因道路交通管理處罰條例事件，對於交通部公路總局
臺中區監理所彰化監理站民國100年3月2日彰監四字第裁64-I000
00000號裁決書不服，聲明異議，本院裁定如下：
    主  文
原處分關於罰鍰新台幣肆萬伍仟元部分撤銷。
前項撤銷部分不罰。
其餘異議駁回。
    理  由
一、原處分機關略以：本件異議人即受處分人（下簡稱異議人）
    洪晉琦於民國99年1月22日晚上10時28分許，騎乘車牌號碼
    J7L-063號重型機車，行經彰化縣二林鎮豐田里田厝巷巷口
    時，經警測試其呼氣酒精濃度達0.57MG/L，有「汽車駕駛人
    酒精濃度超過規定標準（0.55MG/L）」之違規行為，為警員
    舉發，爰依道路交通管理處罰條例第35條第1項第1款、第24
    條第1項第2款之規定裁處罰鍰新臺幣（下同）45,000元，吊
    扣駕駛執照12個月，並應參加道路交通安全講習。
二、聲明異議意旨略以：異議人酒醉駕車犯公共危險罪，已經臺
    灣彰化地方法院檢察署檢察官為緩起訴處分，並已依檢察官
    命令向社團法人彰化縣肢體傷殘協進會繳納20,000元後，卻
    又收到監理站裁決書，命繳交45,000元罰鍰、吊扣駕照12個
    月及應參加道路交通安全講習，違背一事不二罰原則，為此
    請求法院撤銷原處分等語。
三、按汽車駕駛人飲用酒類或其他類似物後其吐氣所含酒精濃度
    超過每公升0.25毫克或血液中酒精濃度超過百分之0.05以上
    者，不得駕車；駕駛汽車經測試檢定酒精濃度超過標準，處
    汽車駕駛人罰鍰15,000元以上60,000元以下，並當場移置保
    管該汽車及吊扣駕駛執照1年，因而肇事致人受傷者，並吊
    扣駕駛執照2年，道路交通安全規則第114條第2款、道路交
    通管理處罰條例第35條第1項第1款及第24條第1項第2款分別
    定有明文。
四、經查：
  (一)按94年2月5日公布、95年2月5日施行之行政罰法第26條第
      1項規定：「一行為同時觸犯刑事法律及違反行政法上義
      務規定者，依刑事法律處罰之。但其行為應處以其他種類
      行政罰或得沒入之物而未經法院宣告沒收者，亦得裁處之
      。」此乃一行為同時造成刑罰法律與行政秩序罰規定發生
      競合適用之關係時，基於「一事不二罰」之法理，經由立
      法程序確立應以刑罰優先為原則，避免行為人承受過度且
      重複之處罰；此觀該條立法理由明確揭示：「一行為同時
      觸犯刑事法律及違反行政法上義務規定時，由於刑罰與行
      政罰同屬對不法行為之制裁，而刑罰之懲罰作用較強，故
      依刑事法律處罰，即足資警惕時，實無一事二罰再處行政
      罰之必要，且刑事法律處罰，由法院依法定程序為之，較
      符合正當法律程序，應予優先適用；但罰鍰以外之沒入或
      其他種類行政罰，因兼具維護公共秩序之作用，為達行政
      目的，行政機關仍得併予裁處，故為第1項但書規定。」
      其理益明。是以前揭行政罰法中刑事法律處罰優先且不再
      處以行政秩序罰之目的，既係因為行為人已接受刑罰而足
      資警惕，且已發生懲罰之作用，即無使行為人陷於雙重處
      罰之不利益，至於沒入或其他種類行政罰，因兼具維護公
      共秩序之作用，為達行政目的，行政機關仍得併予裁處，
      又此所稱「其他種類行政罰」，係指違反行政法上之義務
      應受「裁罰性」之「不利處分」而言。
  (二)本件異議人確有於上開時、地，酒後酒測值達0.57MG/L仍
      騎乘重型機車之違規事實，為異議人所是認，並有前揭裁
      決書、彰化縣警察局舉發違反道路交通管理事件通知單各
      1份在卷可憑，故原處分機關所為處分原無不合。然異議
      人之同一酒醉駕車之行為，因同時觸犯刑法第185條之3之
      公共危險罪，原經臺灣彰化地方法院檢察署檢察官以99年
      度速偵字第153號為緩起訴處分，緩起訴期間為1年，並應
      於收受臺灣彰化地方法院檢察署署檢察官執行緩起訴處分
      命令通知書後，1個月內向「社團法人彰化縣肢體傷殘協
      進會」支付新臺幣20,000元，並依本署觀護人之指示參加
      法治教育1場次，然異議人於緩起訴期間再犯公共危險罪
      ，經本院以99年度交簡字第1869號判處有期徒刑2月確定
      。故臺灣彰化地方法院檢察署檢察官以100年度撤緩字第
      17號撤銷上開緩起訴，並於100年2月15日以100年度撤緩
      偵字第30號向本院聲請簡易判決處刑，經本院以100年度
      交簡字第468號判處罰金新臺幣30,000元，如易服勞役，
      以新臺幣1,000元折算1日確定，此有上開簡易判決書、臺
      灣高等法院被告前案紀錄表各一份再卷可考。換言之，本
      案異議人前述酒後駕車行為，係同時觸犯刑事法律及違反
      行政法上義務規定，並已完成刑事訴追程序，經本院判處
      有罪確定，自無行政罰法第26條第2項所定「經不起訴處
      分或無罪、免訴、不受理、不付審理之裁判確定」等情事
      ，揆諸前開說明，自應優先依刑事法律處罰。從而，原處
      分機關自不得再就同一違規事實再處以罰鍰，是原處分機
      關遽對受處分人裁處罰鍰部分，尚有未洽。異議人關於此
      部分之異議為有理由，自應由本院將原裁定中關於罰鍰
      45,000元部分撤銷，並自為裁定如主文第2項對異議人上
      開撤銷部分為不罰之諭知，以資適法。
五、至原處分機關另裁處異議人吊扣駕駛執照12個月及應參加道
    路交通安全講習部分，因屬行政罰法所稱之「其他種類行政
    罰」，為兼顧維護公共秩序之目的，依上開道路交通管理處
    罰條例等規定及行政罰法第26條第1項但書之規定，雖經依
    刑事法律處罰後，原處分機關仍得依法併予裁處之，依法核
    無不當，異議人此部分之聲明異議，即無理由，應予駁回。
據上論斷，應依道路交通管理處罰條例第87條第2項、道路交通
事件處理辦法第18條、第19條前段，裁定如主文。
中    華    民    國   100    年    4     月    28    日
              交通法庭      法  官  葛永輝
以上正本證明與原本無異
如不服本裁定，應於裁定送達後5日內，向本院提出抗告狀。
中    華    民    國   100    年    4     月    28    日
                            書記官  林盛輝